ACORDAO-COMPLETO-2382858

ACÓRDÃO 2658/2019 ATA 42/2019 - PLENÁRIO

VISTOS, relatados e discutidos estes autos de tomada de contas especial instaurada em desfavor de Reginaldo Batista Ribeiro Júnior, como então servidor do INSS em Ribeirão Preto – SP, em suposta solidariedade original com nove segurados-beneficiários da autarquia, diante de fraude pela irregular concessão de benefícios previdenciários com a produção de dano ao erário sob o valor histórico de R$ 139.405,84;
	ACORDAM os Ministros do Tribunal de Contas da União, reunidos em Sessão do Plenário, ante as razões expostas pelo Relator, em:
	9.1. considerar revel o Sr. Reginaldo Batista Ribeiro Júnior, nos termos do art. 12, § 3º, da Lei n.º 8.443, de 1992;
	9.2. julgar irregulares as contas de Reginaldo Batista Ribeiro Júnior, nos termos dos arts. 16, III, alíneas “c” e “d”, e 19, caput, da Lei n.º 8.443, de 1992, para condená-lo ao pagamento do débito apurado nos autos, com a fixação do prazo de 15 (quinze) dias, contados da notificação, para comprovar, perante o Tribunal (art. 214, III, “a”, do Regimento Interno do TCU – RITCU) , o recolhimento da referida dívida em favor do Instituto Nacional do Seguro Social, atualizada monetariamente e acrescida dos juros de mora calculados desde as datas discriminadas até o efetivo recolhimento, na forma da legislação em vigor, sob as seguintes condições:
	9.2.1. pela irregular concessão de benefícios ao Sr. Getúlio Lima de Aguiar:
	Data da Ocorrência
	Valor Histórico (em R$) 

	30/5/2008
	1.311,12

	30/5/2008
	2.622,24

	  7/7/2008
	2.622,24

	  7/8/2008
	2.622,24

	  5/9/2008
	3.714,84

	7/10/2008
	2.622,24

	9.2.2. pela irregular concessão de benefícios ao Sr. Gonçalo Tolini:
	Data da Ocorrência
	Valor Histórico (em R$) 

	9/12/2008
	4.813,22

	25/7/2008
	   533,07

	  6/8/2008
	2.665,39

	  8/9/2008
	2.887,50

	8/10/2008
	2.665,39

	10/11/2008
	3.331,74

	9.2.3. pela irregular concessão de benefícios à Sra. Hercília Maria Soares:
	Data da Ocorrência
	Valor Histórico (em R$) 

	13/11/2007
	3.557,21

	13/11/2007
	1.839,94

	  4/12/2007
	2.606,58

	   3/1/2008
	1.839,94

	   7/2/2008
	   613,31

	 20/2/2008
	1.226,62

	   4/3/2008
	1.839,94

	   3/4/2008
	1.909,85

	   5/5/2008
	1.909,85

	   3/6/2008
	1.909,85

	  2/7/2008
	2.864,77

	  4/8/2008
	1.909,85

	  5/9/2008
	1.909,85

	9.2.4. pela irregular concessão de benefícios à Sra. Hortência Clementino Ribeiro:
	Data da Ocorrência
	Valor Histórico (em R$) 

	16/10/2007
	 12,66

	16/10/2007
	380,00

	1º/11/2007
	380,00

	 3/12/2007
	380,00

	  2/1/2008
	380,00

	 1º/2/2008
	380,00

	  3/3/2008
	380,00

	 1º/4/2008
	415,00

	  2/5/2008
	415,00

	  2/6/2008
	415,00

	 1º/7/2008
	415,00

	 1º/8/2008
	415,00

	 1º/9/2008
	415,00

	1º/10/2008
	415,00

9.2.5. pela irregular concessão de benefícios à Sra. Janice Maria de Jesus Ferreira:
	Data da Ocorrência
	Valor Histórico (em R$) 

	11/9/2007
	1.615,21

	11/9/2007
	1.312,36

	4/10/2007
	1.211,41

	6/11/2007
	1.211,41

	5/12/2007
	1.171,02

	4/1/2008
	545,13

	4/1/2008
	1.211,41

	8/2/2008
	1.211,41

	5/3/2008
	1.211,41

	3/4/2008
	1.581,63

	7/5/2008
	1.265,31

	4/6/2008
	1.265,31

	3/7/2008
	1.265,31

	6/8/2008
	1.265,31

	3/9/2008
	1.370,76

	3/10/2008
	1.265,31

	5/11/2008
	1.265,31

	3/12/2008
	   717,00

9.2.6. pela irregular concessão de benefícios ao Sr. João Batista Figueiredo:
	Data da Ocorrência
	Valor Histórico (em R$) 

	19/8/2008
	3.616,05

	19/8/2008
	2.308,12

	  2/9/2008
	2.692,80

	10/10/2008
	2.308,12

	  5/11/2008
	2.308,12

9.2.7. pela irregular concessão de benefícios ao Sr. Luciano Meira:
	Data da Ocorrência
	Valor Histórico (em R$) 

	 3/4/2008
	1.668,06

	 3/4/2008
	2.733,78

	 7/5/2008
	2.733,78

	 4/6/2008
	1.776,95

	 4/6/2008
	1.640,26

	 3/7/2008
	2.733,78

	 5/8/2008
	2.733,78

	 3/9/2008
	2.847,69

	3/10/2008
	3.758,95

9.2.8. pela irregular concessão de benefícios à Sra. Nilcea Apparecida Biaggi Bononi:
	Data da Ocorrência
	Valor Histórico (em R$) 

	18/3/2008
	240,66

	31/3/2008
	415,00

	30/4/2008
	415,00

	  2/5/2008
	415,00

	30/6/2008
	415,00

	1º/8/2008
	415,00

	29/8/2008
	415,00

	30/9/2008
	415,00

9.2.9. pela irregular concessão de benefícios ao Sr. Roberto Batista de Lima:
	Data da Ocorrência
	Valor Histórico (em R$) 

	21/10/2008
	1.925,34

	  6/11/2008
	2.511,32

	  2/12/2008
	1.171,94

9.3. autorizar, caso requerido, nos termos do art. 26 da Lei n.º 8.443, de 1992, e do art. 217 do RITCU, o parcelamento da dívida fixada por este Acórdão em até 36 (trinta e seis) parcelas mensais e sucessivas, com a atualização monetária e os correspondentes acréscimos legais, esclarecendo ao responsável que a falta de pagamento de qualquer parcela importará no vencimento antecipado do saldo devedor, sem prejuízo das demais medidas legais;
9.4. autorizar, desde logo, a cobrança judicial da dívida fixada por este Acórdão, nos termos do art. 28, inciso II, da Lei n.º 8.443, de 1992, caso não atendidas as notificações;
9.5. solicitar, por intermédio do Ministério Público junto ao TCU, que a Advocacia-Geral da União adote as medidas cabíveis ao arresto dos bens do responsável indicada no item 9.2 deste Acórdão, nos termos do art. 61 da Lei n.º 8.443, de 1992, e do art. 275 do RITCU, diante da ausência de comprovação sobre o efetivo recolhimento da aludida dívida, dentro do prazo estabelecido, devendo o MPTCU atentar para a eventual possibilidade de promover o referido arresto em relação ao valor consolidado do débito imputado contra o aludido responsável em eventuais outros processos de tomada de contas especial autuados no âmbito do TCU;
9.6. determinar que a unidade técnica adote as seguintes medidas:
9.6.1. envie a cópia deste Acórdão, acompanhado do Relatório e da Proposta de Deliberação, ao Instituto Nacional do Seguro Social (INSS) e à Procuradoria Geral Federal (PGF) junto à Advocacia-Geral da União, para ciência e adoção das providências cabíveis e, especialmente, das medidas anunciadas pelo item 9.5 deste Acórdão; e
9.6.2. envie a cópia deste Acórdão, acompanhado do Relatório e da Proposta de Deliberação, à Procuradoria da República no Estado de São Paulo, nos termos do art. 16, § 3º, da Lei n.º 8.443, de 1992, e do art. 209, § 7º, do RITCU, para o ajuizamento das ações civis e penais cabíveis.

Tomada de contas especial instaurada diante de fraude pela irregular concessão de benefícios previdenciários.

Superintendência Estadual do INSS em Ribeirão Preto - SP.

3.714,84
	
7/10/2008
	
2.622,24
	
	9.2.2. pela irregular concessão de benefícios ao Sr. Gonçalo Tolini:
	
Data da Ocorrência
	
Valor Histórico (em R$)
	
9/12/2008

13.1. Ministros presentes: Ana Arraes (na Presidência), Walton Alencar Rodrigues, Benjamin Zymler, Raimundo Carreiro, Bruno Dantas e Vital do Rêgo.
13.2. Ministro-Substituto convocado: Augusto Sherman Cavalcanti.
13.3. Ministros-Substitutos presentes: Marcos Bemquerer Costa, André Luís de Carvalho (Relator) e Weder de Oliveira.

ANDRÉ DE CARVALHO

Trata-se de tomada de contas especial instaurada em desfavor de Reginaldo Batista Ribeiro Júnior, como então servidor do INSS em Ribeirão Preto – SP, em suposta solidariedade original com nove segurados-beneficiários da autarquia, diante de fraude pela irregular concessão de benefícios previdenciários com a produção de dano ao erário sob o valor histórico de R$ 139.405,84.
2.       	Após a análise final do feito, o auditor federal da Secex-TCE lançou o seu parecer conclusivo à Peça 55, com a anuência dos dirigentes da unidade técnica (Peças 55 e 56) , nos seguintes termos:
	“ (...) 2. As ocorrências que deram origem a esta TCE foram apuradas pela Autarquia, a partir de relatórios de benefícios (peça 3, p. 6-8, 31-33, 55-58, 75-78, 98-100; peça 4, p. 6-8, 25-27, 45-48, 63-65) , as quais suscitaram o indiciamento do ex-servidor Reginaldo Batista Ribeiro Júnior por intermédio do Processo Administrativo Disciplinar (PAD) 35664.000464/2008-52, no âmbito do qual se concluiu que ele promoveu a habilitação/concessão irregular de benefícios previdenciários, por ter, em relação auxílios-doença por ele concedidos, reaberto, indevidamente, benefício de auxílio-doença, sem que tivesse havido formalização de Pedido de Recurso/revisão por parte do segurado ou representante legal; deixado de consultar o sistema corporativo da Previdência Social para verificar a situação do requerente, deixando de detectar que recolhimentos de contribuições previdenciárias foram efetuados em atraso e após a fixação da Data de Início da Incapacidade e do indeferimento do benefício; ignorado, propositalmente, os alertas do sistema corporativo SABI-Sistema de Administração de Benefícios por Incapacidade, deixando de verificar a ‘perda da qualidade de segurado’ e burlou o referido Sistema, alimentando-o com informação incorreta quanto à ‘primeira competência paga em dia’, liberando benefício, indevidamente, para concessão; quanto aos benefícios de Amparo Assistencial ao Idoso e ao Deficiente, habilitou e concedeu benefícios deixando de solicitar certidão de casamento, de exigir a assinatura do segurado ou representante legal no requerimento; de observar que a ‘Declaração sobre a Composição do Grupo e Renda Familiar do Idoso e da Pessoa Portadora de Deficiência’ não trazia, assinalada, a condição de vivência da pleiteante, o que impediu o conhecimento da real composição do grupo familiar, ou seja, se a segurada vivia ou não com alguém; de consultar os sistemas corporativos da Previdência Social, deixando de detectar que o esposo de requerente era possuidor de benefício ativo (aposentadoria por tempo e contribuição ou aposentadoria por idade) e que residia no mesmo endereço da segurada (item 22.1, alíneas ‘a’, ‘b’ e ‘c’, peça 2, p. 22; item 22.13, alíneas a ‘a’ a ‘d’, peça 2, p. 27; peça 2, p. 97-98, itens 43 a 45) . Tais condutas resultaram em concessões irregulares de benefícios previdenciários e resultou em sua demissão (cf. Portaria MPS 179, de 19/4/2010, peça 2, p. 120) .
	3.	A autuação da competente tomada de contas especial seguiu-se ao PAD e ocorreu em 27/9/2016 (peça 2, p. 2) , conforme autorização do Gerente Executivo do INSS (peça 2, p. 2) e ato da Presidente da Comissão Permanente de TCE (CTCE) respectiva (peça 2, p. 12) , comissão essa instituída por meio da Portaria GEXRBP/INSS 8, de 12/2/2014 (peça 2, p. 11) . 
	4.	A CTCE da GEXRBP concluiu pela responsabilização do ex-servidor Reginaldo Batista Ribeiro Júnior solidariamente com os segurados, pelo prejuízo de R$ 338.693,88, atualizado monetariamente e acrescidos de juros de mora até 27/09/2016 (peça 6, p. 203-204) .
	5.	Remetidos os autos à Controladoria-Geral da União (CGU) , foi elaborado o relatório de auditoria 1205/2017, por meio do qual se confirmou a responsabilização do ex-servidor, solidariamente com os segurados (peça 6, p. 254-257) .
	6.	Após a emissão do certificado de auditoria e do parecer do dirigente de controle interno – ambos com parecer pela irregularidade das contas – bem como do pronunciamento ministerial (peça 6, p. 258 e 259; peça 7, p. 7) , o processo foi encaminhado para o Tribunal de Contas da União, para fins de julgamento (v. peça 1, p. 1) .
	7.	Na primeira instrução (peça 10) , verificou-se a ausência da comprovação da autoria da concessão irregular dos benefícios previdenciários do Sr. Reginaldo Batista Ribeiro Júnior, correspondente às telas informatizadas do sistema corporativo SABI - Serviço de Administração de Benefícios por Incapacidade, as quais demonstrariam que coube a ele a reabertura dos Auxílios-Doença em apreço (mencionado à peça 2, p. 20) e/ou Relatórios ‘Auditoria de Benefício’ referentes a todas as concessões em comento, os quais registrariam os atos que o ex-servidor em apreço praticou, desde a habilitação até a concessão, assim como os termos dos interrogatórios do ex-servidor perante a Justiça Federal e à Comissão do PAD, em que esclarece sua atuação nessas concessões (interrogatórios mencionados à peça 2, p. 36) .
	7.1. Assim, concluiu-se, para a devida configuração da autoria e responsabilização dos atos impugnados, que se devia promover diligência junto ao INSS para que se proceda a juntada, aos presentes autos, dos mencionados documentos.
	8. 	Em resposta à diligência promovida pela Secretaria de Controle Externo de Tomada de Contas Especial, por meio do Ofício-TCU-Secex-TCE 1830/2018 (v. peça 14) , datado de 28/9/2018, após concessão de prorrogação de prazo solicitado pelo INSS até o dia 9/11/2018 (cf. Ofício - GABPRE/INSS 1197/2018, recebido em 1º/11/2018, peça 16, e despacho autorizatório, de 6/11/2018, peça 17) , o INSS apresentou, em 7/11/2018, tempestivamente, as seguintes informações e/ou documentos (peça 18) :
	a) Portaria GEXRPT 214 ref. Ação 2008.61.02.00254, 2ª Vara da Justiça Federal de Ribeirão Preto, ref. benefício 31/530.557.387-0 – João Batista Figueiredo, peça 18, p. 7-9 (já juntada aos autos anteriormente, peça 4, p. 6-8) ;
	b) Portaria GEXRPT 214 ref. Ação 2008.61.02.00254, 2ª Vara da Justiça Federal de Ribeirão Preto, ref. benefício 31/528.994.763-5 – Luciano Meira, peça 18, p. 10-12 (já juntada aos autos anteriormente, peça 4, p. 25-27) ;
	c) Portaria GEXRPT 214 ref. Ação 2008.61.02.00254, 2ª Vara da Justiça Federal de Ribeirão Preto, ref. benefício 31/532.084.327-1 – Roberto Batista de Lima, peça 18, p. 13-15 (já juntada aos autos anteriormente, peça 4, p. 63-65) ;
	d) Portaria GEXRPT 214 ref. Ação 2008.61.02.00254, 2ª Vara da Justiça Federal de Ribeirão Preto, ref. benefício 31/570.576.693-5 – Janice Maria de Jesus Ferreira, peça 18, p. 16-18 (já juntada aos autos anteriormente, peça 3, p. 98-100) ;
	e) Portaria GEXRPT 214 ref. Ação 2008.61.02.00254, 2ª Vara da Justiça Federal de Ribeirão Preto, ref. benefício 88/528.919.105-0 – Nilcea Apparecida Giaggi Bononi, peça 18, p. 19-20 (já juntada aos autos anteriormente, peça 4, p. 45-46) ;
 	f) Portaria GEXRPT 214 ref. Ação 2008.61.02.00254, 2ª Vara da Justiça Federal de Ribeirão Preto, ref. benefícios 31/525.479.590-1 e 31/530.919.174-3 – Gonçalo Tolini, peça 18, p. 21-23 (já juntada aos autos anteriormente, peça 3, p. 31-33) ;
	g) Portaria GEXRPT 214 ref. Ação 2008.61.02.00254, 2ª Vara da Justiça Federal de Ribeirão Preto, ref. benefício 31/570.645.582-8 – Hercília Maria Soares, peça 18, p. 24-26 (já juntada aos autos anteriormente, peça 3, p. 55-57) ;
	h) Portaria GEXRPT 214 ref. Ação 2008.61.02.00254, 2ª Vara da Justiça Federal de Ribeirão Preto, ref. benefício 31/529.905.145-6 – Getulio Lima de Aguiar, peça 18, p. 27-28 (já juntada aos autos anteriormente, peça 3, p. 6-8) ;
	i) Portaria GEXRPT 214 ref. Ação 2008.61.02.00254, 2ª Vara da Justiça Federal de Ribeirão Preto, ref. benefício 88/570.734.126-5 – Hortencia Clementino Ribeiro, peça 18, p. 29-33 (já juntada aos autos anteriormente, peça 3, p. 75-78) .
	8.1. Observou-se, entretanto, em instrução anterior (peça 19) , que o Ofício-TCU-Secex-TCE 1830/2018 não foi atendido com a documentação então encaminhada. Sendo assim, foi proposta nova diligência ao INSS para envio da documentação solicitada.
	8.2. Em resposta à nova diligência promovida pela Secretaria de Controle Externo de Tomada de Contas Especial, por meio do Ofício-TCU-Secex-TCE 3231/2018 (v. peça 22) , datado de 28/11/2018, o INSS apresentou, em 19/12/2018, tempestivamente, os seguintes documentos (peças 23 a 35) :
	a) telas informatizadas do sistema corporativo SABI - Serviço de Administração de Benefícios por Incapacidade referentes à reabertura dos Auxílios-Doença dos segurados abaixo:
	a.1) Getúlio Lima de Aguiar (NB 31/529.905.145-6) , peça 26;
	a.2) Gonçalo Tolini (NB 31/525.479.590-l e 31/530.919.174-3) , peças 27 e 28;
	a.3) Hercília Maria Soares (NB 3l/570.645.582-8) , peça 29;
	a.4) Hortência Clementino Ribeiro (NB 88/570.734.126-5) , peça 30;
	a.5) Janice Maria de Jesus Ferreira (NB 31/570.576.693-5) , peça 31;
	a.6) João Batista Figueiredo (NB 31/530.557.387-0) , peça 32;
	a.7) Luciano Meira (NB 31/528.994.763-5) , peça 33;
	a.8) Nilcea Apparecida Biaggi Bononi (NB 88/528.919.105-0) , peça 34;
	a.9) Roberto Batista de Lima (NB 31/532.084.327-1) , peça 35;
	b) termo de interrogatório do ex-servidor Reginaldo Batista Ribeiro Júnior perante a Comissão do PAD (processo INSS 35664.000464/2008-52) , peça 23, p. 4-9; peça 24, p. 2-7.
	c) termo de interrogatório do ex-servidor Reginaldo Batista Ribeiro Júnior perante a Justiça Federal (Procedimento 2008.61.02.011558-1) , peça 23, p. 10-33, peça 24, p. 8-31;
	d) Auto de Qualificação e Interrogatório de Reginaldo Batista Ribeiro Júnior no IPL/DRF/RPO/SP 11-180/2008 (peça 25) .
	9. Na instrução inserida à peça 38, concluiu-se que apenas o ex-servidor Reginaldo Batista Ribeiro Júnior deveria figurar no polo passivo da presente TCE, considerando os argumentos então arrolados, que sustentam o entendimento de que a permanência dos segurados na relação processual da tomada de contas especial depende da comprovação de que, seja por dolo ou culpa, tenham concorrido para a prática das irregularidades em comento. Na condição de terceiro desvinculado da Administração e sem o dever legal de prestar contas, a submissão do segurado à jurisdição do TCU exigiria prova de que ele contribuíra de modo decisivo e em concurso com o agente público para a produção do dano. Do contrário, a jurisdição do TCU não os alcançaria, nos termos do art. 16, § 2º, da Lei 8.443/92. Na referida instrução elencou-se uma série de deliberações nas quais a Corte, ressentindo-se da presença de elementos capazes de atribuir aos segurados efetiva participação na fraude, entendeu por bem excluir os segurados da relação processual, a exemplo do que se decidiu nos Acórdãos TCU – Plenário 859/2013, 2.369/2013, 2.449/2013, 2.553/2013, 3.038/2013, 3.112/2013 e 3.626/2013.
	9.1. Com base nesses argumentos compilados na mencionada instrução, não fez sentido determinar a citação dos beneficiários, quando, na análise preliminar, já foi possível identificar a ausência de provas aptas a demonstrar que eles não agiram em conluio com a autora das irregularidades. Assim, procedeu-se à citação unicamente do ex-servidor Reginaldo Batista Ribeiro Júnior, deixando-se para decidir formalmente sobre a exclusão dos demais responsáveis da relação processual para quando da deliberação de mérito.
	9.2. Em cumprimento ao Despacho do Secretário (peça 40) , foi promovida a citação proposta, mediante o Ofício 725/2019 (peça 42) , datado de 20/2/2019. 
	9.2.1. O expediente de citação foi devolvido por motivo ‘Desconhecido’, cf. documentos às peças 43 e 44. Após nova pesquisa (peça 45) , foi promovida nova citação por meio do Ofício 2105/2019 (peças 46 e 47) , o qual também foi devolvido, agora por motivo ‘Mudou-se’ (cf. peça 48) . Seguiu-se, então, para a citação por edital, por intermédio do Edital 0091/2019-TCU/Secex-TCE (peça 49) , de 25/6/2019, publicado em 8/7/2019 (peça 51) .
	9.3. O Sr. Reginaldo Batista Ribeiro Júnior, citado por edital (cf. item 9.2.1 acima) , não atendeu à citação e não se manifestou quanto às irregularidades verificadas.
	10. Transcorrido o prazo regimental fixado e mantendo-se inerte o aludido responsável, impõe-se que seja considerada revel, dando-se prosseguimento ao processo, de acordo com o art. 12, § 3º, da Lei 8.443/1992.
	Análise dos pressupostos de procedibilidade da IN/TCU 71/2012
	11. Em sede de instrução preliminar (peça 10) , na análise dos pressupostos de procedibilidade da IN/TCU 71/2012, verificou-se que não há óbices preliminares que impeçam o prosseguimento desta tomada de contas especial, uma vez que não se configurou o transcurso de mais de 10 anos entre o fato gerador e a primeira notificação válida do responsável pela autoridade administrativa competente.
	12. O valor atualizado do débito apurado (sem juros) em 1º/1/2017 é R$ 236.781,38 (v. totalização dos demonstrativos de débito ajustados, peça 37, p. 32) , portanto superior a R$ 100.000,00, na forma estabelecida conforme os arts. 6º, inciso I, e 19 da IN-TCU 71/2012, modificada pela IN-TCU 76/2016.
	13. Logo, a tomada de contas especial está, assim, devidamente constituída e em condição de ter seguimento.
	Exame técnico
	14. Informa-se que não foram encontrados débitos imputáveis a Getúlio Lima de Aguiar, Gonçalo Tolini, Hercília Maria Soares, Hortência Clementino Ribeiro, Janice Maria de Jesus Ferreira, João Batista Figueiredo, Luciano Meira, Nilcea Apparecida Biaggi Bononi e Roberto Batista de Lima em outros processos em tramitação neste Tribunal (v. peça 9) . Quanto a Reginaldo Batista Ribeiro Júnior, foi encontrado débito no seguinte processo, conforme quadro abaixo (v. peça 52) :
Quadro 1
Tomada de Contas Especial em andamento – Reginaldo Batista Ribeiro Júnior
	NR. PROCESSO
	ASSUNTO

	Processo 006.552/2019-6 (Relator: MARCOS BEMQUERER) 
	Irregularidades na concessão de benefícios previdenciários e assistenciais. (nº da TCE no sistema: 804/2017) .

	14.1 Apesar de ter sido verificada a existência de outro processo em desfavor de Reginaldo Batista Ribeiro Júnior em tramitação nesta Casa (cf. Quadro 1 acima) , considera-se não ser conveniente o apensamento do presente processo àquele, tendo em vista que tal apensamento não atenderia a expectativa de racionalização administrativa, pois nenhum dos processos identificados alcança todos os responsáveis solidários do presente processo. Assim sendo, eventual apensamento só redundaria em um incremento de complexidade no desdobramento desses processos, com ampliação do rol de responsáveis solidários em relações diferentes de solidariedade por débitos diferentes.
	15. As conclusões e provas constantes dos presentes autos são bastantes para atribuir ao Sr. Reginaldo Batista Ribeiro Júnior a responsabilidade pelo débito apurado nos autos, haja vista que apuração de responsabilidade da ex-servidora funda-se em elementos substanciosos quanto à materialidade e autoria dos ilícitos que lhes foram imputados (cf. relatórios de benefícios, peça 3, p. 6-8, 31-33, 55-58, 75-78, 98-100; peça 4, p. 6-8, 25-27, 45-48, 63-65, e telas informatizadas do sistema corporativo SABI - Serviço de Administração de Benefícios por Incapacidade, peças 26 a 35) .
	16. Com efeito, o INSS indicou a situação irregular dos segurados, mas não caracterizou a atuação desses segurados que tenha contribuído para a perpetração dessa irregularidade (v. peça 3, p. 6-8, 31-33, 55-57, 75-78, 98-100; peça 4, p. 6-8, p. 25-28, 45-46, 63-65) .
	16.1. Ante a falta de elementos que comprovassem a atuação culposa ou dolosa dos segurados em conluio com o ex-servidor envolvida na fraude, impõe-se aplicar ao caso concreto a mesma solução a que chegou o TCU quando da prolação do Acórdão 859/2013-TCU-Plenário e 3.626/2013-TCU-Plenário, no sentido de excluir os segurados da relação processual.
	16.2. Cabe aqui abrir um parêntese para esclarecer que a proposta de exclusão dos segurados da relação processual não tem o condão de obstaculizar eventual cobrança administrativa e/ou judicial de iniciativa do INSS quanto a valores recebidos indevidamente pelos beneficiários. 
	16.3. Não obstante o art. 16, § 2º, da Lei 8.443/92 e a jurisprudência do TCU citada no item 8 desta instrução erijam a demonstração de culpa ou dolo como pressuposto indispensável para que a conduta do particular (estranho à Administração) esteja submetida à jurisdição do TCU, claro está que pode haver casos em que o segurado se beneficiou da fraude sem que dela tivesse conhecimento, ou seja, sem agir de maneira dolosa ou culposa.
	16.4. Ainda assim, mesmo que o segurado não tenha consciência do ilícito, é inegável que a percepção de valores pagos indevidamente, por não preenchidos os pressupostos legais para a concessão do benefício, gera, para o beneficiário, o dever de ressarcir a Previdência Social, sob pena de enriquecimento sem causa, a teor do que dispõe o art. 884 do Código Civil.
	16.5. Em outras palavras, a eventual decisão do Tribunal pela exclusão desses segurados da relação processual não impediria a adoção de providências administrativas e/ou judiciais que a entidade prejudicada entender como cabíveis, com o objetivo de reaver aquilo que foi pago sem justa causa, ou seja, à míngua de fundamento jurídico.
	16.6. Destarte, caso seja ratificado o posicionamento de que os segurados arrolados nesta TCE devem ser excluídos da relação processual, considera-se oportuno comunicar ao Instituto Nacional do Seguro Social – INSS e à Procuradoria Geral Federal – PGF que a mencionada decisão não impede a adoção de providências administrativas e/ou judiciais, com vistas a reaver valores que eventualmente foram pagos aos referidos beneficiários, em virtude da concessão indevida de benefício previdenciário. 
	17. Então, o ex-servidor do INSS, Reginaldo Batista Ribeiro Júnior, CPF-XXX.030.978-XX , promoveu irregularmente a concessão de benefícios de aposentadoria aos Srs. Getúlio Lima de Aguiar, Gonçalo Tolini, Hercília Maria Soares, Hortência Clementino Ribeiro, Janice Maria de Jesus Ferreira, João Batista Figueiredo, Luciano Meira, Nilcea Apparecida Biaggi Bononi e Roberto Batista de Lima (v. telas informatizadas do sistema corporativo SABI - Serviço de Administração de Benefícios por Incapacidade, peças 26 a 35) considerando que em relação auxílios-doença por ele concedidos, reabriu, indevidamente, benefício de auxílio doença, sem que tivesse havido formalização de Pedido de Recurso/revisão por parte do segurado ou representante legal (Getúlio, peça 3, p. 7 e 9; Gonçalo, peça 3, p. 32 e 34; Hercília, peça 3, p. 56 e 58; Hortência, peça 3, p. 75-78; Janice, peça 3, p. 99; João Batista, peça 4, p. 7; Luciano, peça 4, p. 26 e 28; Roberto, peça 4, p. 64) deixou de consultar o sistema corporativo da Previdência Social para verificar a situação do requerente, deixando de detectar que recolhimentos de contribuições previdenciárias foram efetuados em atraso e após a fixação da Data de Início da Incapacidade e do indeferimento do benefício; liberou benefício, indevidamente, para concessão (considerando indevidamente o pagamento de contribuições extemporâneas pagas após a data da incapacidade para a carência exigida, v. Getúlio, peça 3, p. 7; Gonçalo, peça 3, p. 32; Hercília, peça 3, p. 56; Janice, peça 3, p. 99; João Batista, peça 4, p. 7; Luciano, peça 4, p. 26; Roberto, peça 4, p. 64) ; quanto aos benefícios de Amparo Assistencial ao Idoso e ao Deficiente, habilitou e concedeu benefícios deixando de solicitar certidão de casamento (Hortência, peça 3, p. 75; Nilcea, peça 4, p. 45) , de exigir a assinatura do segurado ou representante legal no requerimento (Hortência, peça 3, p. 75; Nilcea, peça 4, p. 45) ; de consultar os sistemas corporativos da Previdência Social, deixando de detectar que o esposo de requerente era possuidor de beneficio ativo (aposentadoria por tempo e contribuição ou aposentadoria por idade) e que residia no mesmo endereço da segurada (Hortência, peça 3, p. 75; Nilcea, peça 4, p. 45) e, assim, com ela compunha renda per capita superior a ¼ de salário mínimo, importando na concessão indevida de beneficio, contrariando o arts. 24, 25 e 59 da Lei 8.213, de 24 de julho de 1991, que estabelecem regras de carência para o benefício auxílio doença, e os arts. 26, 28, II, do Decreto 3.048, de 06 de maio de 1999, concernentes às exigências de contagem da carência a partir do efetivo recolhimento da primeira contribuição sem atraso, o que também é objeto do art. 54, inciso II, alínea ‘a’ Instrução Normativa INSS/PRES 11, de 20/09/2006, e da sua sucessora, a Instrução Normativa INSS/PRES 20, de 10/10/2007, também no art. 54, inciso II, alínea ‘a’; e contrariando, também, o caput e §2° do art. 486 da IN-INSS/PRES 11/2006 (reproduzido no mesmo artigo e parágrafo da IN-INSS/PRES 20/2007) , no que concerne a formalização do recurso por indeferimento de benefício por não atendimento à exigência de carência pelo segurado. Também infringiu o § 2º do art. 620 da IN-INSS 95, de 7/10/2003, que exige a confirmação, via sistemas, da separação de fato declarada pelo pleiteante do Benefício de Amparo Assistencial ao Idoso, e do art. 49, caput e § 1ª da Orientação Interna INSS/DIRBEN 188, de 1º/4/2008, por não ter comprovado a ausência de meios de prover a própria manutenção ou de não poder ser provido por sua família com renda superior a ¼ de salário mínimo per capita,  com base no art. 20, § 3º da  Lei 8.742, de 7/12/1993.
	17.1. Na condição de responsável pela avaliação do atendimento às condições legais para fins de aposentadoria no que concerne ao tempo de serviço/tempo de contribuição e concessão do referido benefício, o ex-servidor Reginaldo Batista Ribeiro Júnior promoveu as referidas concessões sem suporte em documentos ou consultas idôneos, resultando em concessões que geraram pagamentos irregulares dos benefícios, em prejuízo ao Erário federal, sem que se indicasse qualquer situação que justificasse a adoção de tal conduta, em vez de promover a devida verificação do atendimento das condições para tais concessões, com base na documentação apresentada pelos segurados e/ou em consultas que validassem as informações disponibilizadas nos documentos em apreço e abster-se de concedê-las nas condições que se encontravam os respectivos processos, atos esses agravados pelo fato de ter o responsável exercido a atividade de assessoria previdenciária, com a cobrança de R$ 5.000,00 por cada benefício irregular concedido e não somente pelo contrato de consultoria, conforme alegado (v. item 43.1.2) , recebidos por meio dos despachantes José Donizete Costa e Ademir Vicente, com quem tinha acordos (v. peça 2, p. 55-56) . 
	17.2. As ocorrências mencionadas acima implicaram a prática de ato de gestão ilegal e ilegítimo, além de infração à norma legal de natureza operacional resultando em dano ao Erário descrito na proposta de encaminhamento desta Instrução. Não há elementos para que se possa efetivamente aferir e reconhecer a ocorrência de boa-fé na conduta do responsável, podendo este Tribunal, desde logo, proferir o julgamento de mérito pela irregularidade das contas, conforme nos termos dos §§ 2º e 6º do art. 202 do Regimento Interno do TCU. (Acórdão 2064/2011-TCU-Primeira Câmara (relator: Ubiratan Aguiar) , 6.182/2011-TCU-1ª Câmara (relator: Weber de Oliveira) , 4.072/2010-TCU-1ª Câmara (Relator: Valmir Campelo) , 1.189/2009-TCU-1ª Câmara (Relator: Marcos Bemquerer) , 731/2008-TCU-Plenário (Relator: Aroldo Cedraz) .
	Verificação do Prazo de Prescrição da Pretensão Punitiva
	18. Observa-se ter ocorrido a prescrição da pretensão punitiva por parte do TCU que, nos termos do entendimento firmado no Acórdão 1441/2016-TCU-Plenário (Rel. Ministro Benjamin Zymler) , subordina-se ao prazo geral de prescrição indicado no art. 205 do Código Civil, qual seja, dez anos contados a partir da data de ocorrência da irregularidade sancionada, nos termos do art. 189 do Código Civil. As irregularidades discutidas nesta TCE ocorreram nos exercícios de 2007 e 2008, portanto há mais de 10 anos, sem que tenha havido interrupção do prazo prescricional.
	Conclusão
	19. Considerando que o alcance da jurisdição do Tribunal de Contas da União sobre terceiros estranhos à Administração Pública depende da comprovação de que tenham agindo com dolo ou culpa. Considerando que, no caso concreto, não há elementos que indiquem cabalmente a participação dos beneficiários no conluio para a prática dos atos fraudulentos apurados pela auditoria interna do INSS,  conclui-se, portanto, que a atribuição de responsabilidade apenas ao ex-servidor Reginaldo Batista Ribeiro Júnior, com a exclusão dos segurados da relação processual, é a medida que melhor se coaduna com os ditames da culpabilidade e dos princípios da racionalidade processual e da efetividade da jurisdição de contas, conforme os argumentos apresentados na instrução anterior (peça 38) .
	20. Diante da revelia do Sr. Reginaldo Batista Ribeiro Júnior e inexistindo nos autos elementos que permitam concluir pela ocorrência de boa-fé ou de excludentes de culpabilidade em sua conduta, propõe-se que suas contas sejam julgadas irregulares e que a responsável seja condenada em débito, afastada a possibilidade de aplicação da multa prevista no art. 57 da Lei 8.443/1992 tendo em vista a prescrição da pretensão punitiva reconhecida no item 18 acima. 
	Proposta de encaminhamento
	21. Diante do exposto, submetem-se os autos à consideração superior, propondo ao Tribunal:
	a) excluir da relação processual os segurados Getúlio Lima de Aguiar (CPF: XXX.206.538-XX) , Gonçalo Tolini (CPF: XXX.303.058-XX) , Hercília Maria Soares (CPF: XXX.544.978-XX) , Hortência Clementino Ribeiro (CPF: XXX.061.468-XX) , Janice Maria de Jesus Ferreira (CPF: XXX.724.888-XX) , João Batista Figueiredo (CPF: XXX.741.268-XX) , Luciano Meira (CPF: XXX.657.808-XX) , Nilcea Apparecida Biaggi Bononi (CPF: XXX.653.158-XX) e Roberto Batista de Lima (CPF: XXX.353.348-XX) ;
	b) considerar revel o responsável Reginaldo Batista Ribeiro Júnior (CPF: XXX.030.978-XX) , ex-servidor do INSS, para todos os efeitos, dando-se prosseguimento ao processo, com fulcro no art. 12, § 3º, da Lei n. 8.443/92;
	c) com fundamento nos arts. 1º, inciso I, 16, inciso III, alíneas ‘c’ e ‘d’, e §§ 1º e 2º da Lei 8.443/1992 c/c os arts. 19 e 23, inciso III, da mesma Lei, e com arts. 1º, inciso I, 209, inciso IV, e §§ 1º e 5º, 210 e 214, inciso III, do Regimento Interno, que sejam julgadas irregulares as contas do Sr. Reginaldo Batista Ribeiro Júnior, CPF: XXX.030.978-XX, na condição de ex-servidor do INSS, e condená-lo ao pagamento das quantias a seguir especificadas, com a fixação do prazo de quinze dias, a contar da notificação, para comprovar, perante o TCU (art. 214, inciso III, alínea ‘a’, do Regimento Interno) , o recolhimento da dívida aos cofres do Instituto Nacional do Seguro Social (INSS) , atualizada monetariamente e acrescida dos juros de mora, calculados a partir das datas discriminadas, até a data do recolhimento, na forma prevista na legislação em vigor, em decorrência da concessão irregular de benefícios previdenciários, ocasionando prejuízo aos cofres públicos, segundo os pagamentos efetuados aos seguintes segurados:
	Débito:
	Valor original (R$) 
	Data da ocorrência
	Tipo

	Segurado: Getúlio Lima de Aguiar (NB 31/529.905.145-6) (peça 3, p. 16) 

	1.311,12
	30/05/2008
	D

	2.622,24
	30/05/2008
	D

	2.622,24
	07/07/2008
	D

	2.622,24
	07/08/2008
	D

	3.714,84
	05/09/2008
	D

	2.622,24
	07/10/2008
	D

	Segurado: Gonçalo Tolini (NB 31/525.479.590-l e 31/530.919.174-3) (peça 3, p. 42-43) 

	9.282,87
	24/06/2008
	D

	4.813,22
	09/12/2008
	D

	533,07
	25/07/2008
	D

	2.665,39
	06/08/2008
	D

	2.887,50
	08/09/2008
	D

	2.665,39
	08/10/2008
	D

	3.331,74
	10/11/2008
	D

	Segurada: Hercília Maria Soares (NB 3l/570.645.582-8) (peça 3, p. 67) 

	3.557,21
	13/11/2007
	D

	1.839,94
	13/11/2007
	D

	2.606,58
	04/12/2007
	D

	1.839,94
	03/01/2008
	D

	613,31
	07/02/2008
	D

	1.226,62
	20/02/2008
	D

	1.839,94
	04/03/2008
	D

	1.909,85
	03/04/2008
	D

	1.909,85
	05/05/2008
	D

	1.909,85
	03/06/2008
	D

	2.864,77
	02/07/2008
	D

	1.909,85
	04/08/2008
	D

	1.909,85
	05/09/2008
	D

	Segurada: Hortência Clementino Ribeiro (NB 88/570.734.126-5) (peça 3, p. 87) 

	12,66
	16/10/2007
	D

	 380,00 
	16/10/2007
	D

	 380,00 
	01/11/2007
	D

	 380,00 
	03/12/2007
	D

	 380,00 
	02/01/2008
	D

	 380,00 
	01/02/2008
	D

	 380,00 
	03/03/2008
	D

	 415,00 
	01/04/2008
	D

	 415,00 
	02/05/2008
	D

	 415,00 
	02/06/2008
	D

	 415,00 
	01/07/2008
	D

	 415,00 
	01/08/2008
	D

	 415,00 
	01/09/2008
	D

	 415,00 
	01/10/2008
	D

	Segurada: Janice Maria de Jesus Ferreira (NB 31/570.576.693-5) (peça 5, p. 90; peça 6, p. 25, 195 e 256) 

	1.615,21
	11/09/2007
	D

	1.312,36
	11/09/2007
	D

	1.211,41
	04/10/2007
	D

	1.211,41
	06/11/2007
	D

	1.171,02
	05/12/2007
	D

	545,13
	04/01/2008
	D

	1.211,41
	04/01/2008
	D

	1.211,41
	08/02/2008
	D

	1.211,41
	05/03/2008
	D

	1.581,63
	03/04/2008
	D

	1.265,31
	07/05/2008
	D

	1.265,31
	04/06/2008
	D

	1.265,31
	03/07/2008
	D

	1.265,31
	06/08/2008
	D

	1.370,76
	03/09/2008
	D

	1.265,31
	03/10/2008
	D

	1.265,31
	05/11/2008
	D

	 717,00 
	03/12/2008
	D

	Segurado: João Batista Figueiredo (NB 31/530.557.387-0) (peça 4, p. 15) 

	3.616,05
	19/08/2008
	D

	2.308,12
	19/08/2008
	D

	2.692,80
	02/09/2008
	D

	2.308,12
	10/10/2008
	D

	2.308,12
	05/11/2008
	D

	Segurado: Luciano Meira (NB 31/528.994.763-5) (peça 4, p. 34) 

	1.668,06
	03/04/2008
	D

	2.733,78
	03/04/2008
	D

	2.733,78
	07/05/2008
	D

	1.776,95
	04/06/2008
	D

	1.640,26
	04/06/2008
	D

	2.733,78
	03/07/2008
	D

	2.733,78
	05/08/2008
	D

	2.847,69
	03/09/2008
	D

	3.758,95
	03/10/2008
	D

	Segurada: Nilcea Apparecida Biaggi Bononi (NB 88/528.919.105-0) (peça 4, p. 53) 

	240,66
	18/03/2008
	D

	 415,00 
	31/03/2008
	D

	 415,00 
	30/04/2008
	D

	 415,00 
	02/05/2008
	D

	 415,00 
	30/06/2008
	D

	 415,00 
	01/08/2008
	D

	 415,00 
	29/08/2008
	D

	 415,00 
	30/09/2008
	D

	Segurado: Roberto Batista de Lima (NB 31/532.084.327-1) (peça 4, p. 75) 

	1.925,34
	21/10/2008
	D

	2.511,32
	06/11/2008
	D

	1.171,94
	02/12/2008
	D

Valor atualizado monetariamente até 14/2/2019: R$ 259.321,26 (v. peça 37, p. 64, c/c peça 53) 
	d) autorizar:
	d.1) desde logo, nos termos do art. 28, inciso II, da Lei 8.443/1992, a cobrança judicial das dívidas caso não atendida a notificação;
	d.2) caso solicitado, o pagamento das dívidas do Sr. Reginaldo Batista Ribeiro Júnior em até 36 parcelas mensais e consecutivas, nos termos do art. 26 da Lei 8.443/1992 c/c o art. 217 do Regimento Interno, fixando-lhe o prazo de quinze dias, a contar do recebimento da notificação, para comprovar (em) perante o Tribunal o recolhimento da primeira parcela, e de trinta dias, a contar da parcela anterior, para comprovar o recolhimento das demais parcelas, devendo incidir sobre cada valor mensal, atualizado monetariamente, os juros de mora devidos, na forma prevista na legislação em vigor;
	e) encaminhar cópia da deliberação ao Procurador-Chefe da Procuradoria da República em São Paulo, nos termos do § 3º do art. 16 da Lei 8.443/1992 c/c o § 7º do art. 209 do Regimento Interno do TCU, para adoção das medidas cabíveis; e comunicar-lhe que o relatório e o voto que a fundamentarem podem ser acessados por meio do endereço eletrônico www.tcu.gov.br/acordaos e que, caso haja interesse, o Tribunal pode enviar-lhe cópia desses documentos sem qualquer custo.   
	f) comunicar ao Instituto Nacional do Seguro Social – INSS e à Procuradoria Geral Federal – PGF que decisão indicada na alínea ‘a’ acima não impede a adoção de providências administrativas e/ou judiciais, com vistas a reaver valores que eventualmente foram pagos aos segurados nela referidos, em razão da concessão indevida de benefício previdenciário.”
3.	Enfim, por intermédio do Exmo. Sr. Subprocurador-Geral Paulo Soares Bugarin, o MPTCU manifestou a sua concordância em relação à referida proposta da unidade técnica, consignando o seu parecer à Peça 57 nos seguintes termos:
	“Caracterizada a revelia do responsável, após regular citação pela via editalícia (peça 49) , impõe-se o prosseguimento ao processo, para todos os efeitos, conforme prevê o art. 12, § 3º, da Lei nº 8.443/92. 
	Desse modo, ante a inexistência de elementos capazes de comprovar a boa e regular aplicação dos recursos, este representante do Ministério Público de Contas manifesta-se de acordo com a proposta formulada pela unidade técnica (peça 54) .”
É o Relatório.

não há.

Subprocurador-Geral Paulo Soares Bugarin.

TOMADA DE CONTAS ESPECIAL. FRAUDE PELA IRREGULAR CONCESSÃO DE BENEFÍCIOS PREVIDENCIÁRIOS. CITAÇÃO. REVELIA. CONTAS IRREGULARES. DÉBITO. SOLICITAÇÃO PARA O ARRESTO DE BENS. PRESCRIÇÃO DA PRETENSÃO PUNITIVA DO TCU. CIÊNCIA.

TOMADA DE CONTAS ESPECIAL (TCE)

Secretaria de Controle Externo de Tomada de Contas Especial (Secex-TCE).

Trata-se de tomada de contas especial instaurada em desfavor de Reginaldo Batista Ribeiro Júnior, como então servidor do INSS em Ribeirão Preto – SP, em suposta solidariedade original com nove segurados-beneficiários da autarquia, diante de fraude pela irregular concessão de benefícios previdenciários com a produção de dano ao erário sob o valor histórico de R$ 139.405,84. 
2.	Como visto, a partir do PAD nº  35664.000464/2008-52, o Relatório de TCE (Peça 6) assinalou a responsabilidade solidária de Reginaldo Batista Ribeiro Júnior, com os segurados-beneficiários, pela fraudulenta concessão de benefícios previdenciários em decorrência da indevida reabertura de benefícios por auxílio-doença sem a correspondente formalização do pedido de recurso ou revisão por parte do segurado ou do representante legal, além da ausência de consulta aos sistemas corporativos, deixando de detectar que o recolhimento de contribuições previdenciárias teriam sido concretizados após a fixação da Data de Início da Incapacidade (DII) , ao ignorar propositadamente os alertas do sistema, pela burla e pela alimentação com a incorreta informação, liberando irregularmente os benefícios sem observar a necessária qualidade de segurado dos requerentes, ao inserir os indevidos vínculos no sistema.
3.	No âmbito do TCU, a Secex-TCE promoveu apenas a citação do responsável pela irregular concessão dos indigitados benefícios previdenciários em prol de Getúlio Lima de Aguiar, Gonçalo Tolini, Hercília Maria Soares, Hortência Clementino Ribeiro, Janice Maria de Jesus Ferreira, João Batista Figueiredo, Luciano Meira, Nilcea Apparecida Biaggi Bononi e Roberto Batista de Lima, ao assinalar a falta de elementos tendentes a comprovar a efetiva atuação culposa ou dolosa dos aludidos segurados-beneficiários em conluio com o então servidor praticante da malsinada fraude.
4.	Todavia, após a regular citação, o responsável deixou transcorrer in albis o prazo para apresentar as suas alegações de defesa ou efetuar o recolhimento do débito apurado nos autos, assumindo a condição de revel, nos termos do art. 12, § 3º, da Lei n.º 8.443, de 1992.
5.	De todo modo, após a análise final do feito, a unidade técnica propôs a irregularidade das contas do responsável para condená-lo ao pagamento do débito apurado nos autos, deixando, contudo, de sugerir a aplicação da subsequente multa legal em face da prescrição da pretensão punitiva do TCU, sem prejuízo de propor a suposta exclusão da responsabilidade dos referidos segurados-beneficiários, tendo o MPTCU anuído a essa proposta.
6.	Incorporo os pareceres da unidade técnica e do MPTCU a estas razões de decidir, sem prejuízo de anotar a desnecessidade de excluir a responsabilidade dos aludidos segurados-beneficiários na presente relação processual, pois eles sequer teriam sido chamados em citação nestes autos.
7.	A gravidade, todavia, da irregularidade perpetrada pelo responsável é tão evidente que, para além da presente TCE, foi promovida a demissão de Reginaldo Batista Ribeiro Júnior a partir do PAD nº  35664.000464/2008-52 em face da fraudulenta concessão dos benefícios previdenciários.
8.	É adequada, contudo, a proposta da unidade técnica no sentido de julgar irregulares as contas de Reginaldo Batista Ribeiro Júnior, como pessoa física causadora do aludido dano ao erário, em consonância, por exemplo, com o Acórdão 321/2019-TCU-Plenário.
9.	Bem se vê, por outro ângulo, que a unidade técnica não promoveu a citação dos aludidos segurados-beneficiários, mas isso não resultaria em prejuízo à defesa do responsável, pois, em plena sintonia com a jurisprudência do TCU (v. g.: Acórdãos 1.159/2015, 2.263/2015 e 3.039/2015, do Plenário) , a solidariedade passiva deve ser legalmente erigida em benefício do ente estatal credor, e não da pessoa privada devedora, podendo eventualmente o ora condenado ajuizar a subsequente ação regressiva em desfavor das demais corresponsáveis.
10.	De toda sorte, em face do correspondente dano ao erário, o TCU deve promover o envio de solicitação para a AGU promover as medidas judiciais cabíveis com vistas ao arresto dos bens do então servidor, nos termos do art. 61 da Lei nº 8.443, de 1992, e do art. 275 do RITCU, garantindo, com isso, a futura execução do débito ora imputado, sem prejuízo de, nesse caso, o MPTCU atentar para a eventual possibilidade de promover o referido arresto em relação ao valor consolidado das diversas dívidas já eventualmente imputadas contra o aludido responsável em outros processos de tomada de contas especial autuados no âmbito do TCU, devendo, contudo, o Tribunal deixar de, no presente processo, aplicar as subsequentes penalidades legais em desfavor do referido responsável ante a suscitada prescrição da pretensão punitiva do TCU.
11.	Eis que teria ocorrido a suscitada prescrição da pretensão punitiva do TCU no presente caso concreto, diante do transcurso de mais de dez anos entre a ordem para a citação do responsável no âmbito do TCU, em 20/2/2019 (Peça 40) , e o período final de cessação dos aludidos desvios de recursos federais, em dezembro de 2008, nos termos do Acórdão 1441/2016-TCU-Plenário.
12.	Por meio do referido Acórdão 1.441/2016 proferido pelo Plenário na Sessão Extraordinária de 08/06/2016, o TCU firmou o seu entendimento no sentido de que a prescrição da pretensão punitiva deve seguir a regra geral do prazo decenal, contado a partir do fato, em linha com o art. 205 do Código Civil brasileiro, interrompendo-se a contagem do aludido prazo com a ordem de citação, nos termos do art. 240, caput, da Lei nº 13.105 (Código Processual Civil) , de 2015.
13.	Sem prejuízo, entretanto, do respeito a esse entendimento do Tribunal, reitero a minha ressalva já registrada em vários outros julgados do TCU no sentido de que, na ausência de lei específica, o TCU não deveria aplicar qualquer prazo prescricional sobre a referida pretensão punitiva ou, então, na pior das hipóteses, o Tribunal deveria aplicar a regra prescricional fixada pela Lei nº  9.873, de 1999, não só porque ela trata diretamente de prescrição no âmbito do direito administrativo sancionador, mas também porque, entre outras medidas, a aludida lei manda aplicar o prazo prescricional penal, quando a infração administrativa também configure crime, além de determinar expressamente que, no caso de ilícito continuado ou permanente, a contagem do prazo se inicie no dia da cessação do aludido ilícito.
14.	A despeito, então, de assinalar essa minha posição pessoal, deixo de pugnar pela aplicação das penalidades legais ao aludido responsável, submetendo-me, pois, ao entendimento fixado pelo referido Acórdão 1441/2016-TCU-Plenário.
15.	O TCU deve julgar irregulares, portanto, as contas de Reginaldo Batista Ribeiro Júnior, nos termos do art. 16, III, “c” e “d”, da Lei nº 8.443, de 1992, para condenar o aludido responsável ao pagamento do débito apurado nestes autos, deixando de lhe aplicar as subsequentes penalidades legais em decorrência da suscitada prescrição da pretensão punitiva do TCU.
Ante o exposto, pugno pela prolação do Acórdão ora submetido a este Colegiado.
TCU, Sala das Sessões, em 29 de outubro de 2019.
Ministro-Substituto ANDRÉ LUÍS DE CARVALHO 
Relator